【裁判字號】    96,交聲,2018
【裁判日期】    970229
【裁判案由】    交管條例聲異
【裁判全文】
臺灣板橋地方法院交通事件裁定        96年度交聲字第2018號
原處分機關  交通部公路總局臺北區監理所
異  議  人
即受處分人  甲○○
上列異議人即受處分人因違反道路交通管理處罰條例案件，對於
交通部公路局臺北區監理所96年12月15日所為之裁決處分（處分
案號：北監自裁字裁40-CO0000000號），聲明異議，本院裁定如
下：
    主  文
原處分撤銷。
甲○○不罰。
    理  由
一、原處分意旨略以：異議人即受處分人甲○○於民國96年10月
    11日19時45分許，駕駛車牌號碼3H-9465 號自小客車，行經
    設有燈光號誌管制之臺北縣三重市○○路○ 段與力行路1 段
    交岔路口時，有闖越紅燈行駛之違規事實，為執行取締違規
    勤務之臺北縣政府警察局三重分局警員攔檢製單舉發。原處
    分機關以上開違規事實明確，乃依道路交通管理處罰條例第
    53 條 第1 項及第63條第1 項第3 款等規定，裁處異議人罰
    鍰新臺幣2700元，並記違規點數3 點等語。
二、聲明異議意旨則略以：異議人固不否認曾於前述時間，駕駛
    上開自小客車，行經臺北縣三重市○○路○ 段與力行路1 段
    之交岔路口處。然異議人當時係於三重市○○路○ 段之燈光
    號誌為綠燈之情況下左轉至力行路1 段，因在上開交岔路口
    內遭對向直行車輛阻擋，致異議人左轉行駛至力行路1 段時
    ，忠孝路2 段之燈光號誌已轉變為紅燈，故伊並無攔查警員
    於舉發通知單上所記載之「紅燈迴轉」或裁決書上所記載之
    「紅燈左轉」之違規行為。況且，本件攔查警員於舉發當時
    所站立之位置，因遭安全島上之樹木阻擋，並無法看到忠孝
    路2 段與力行路1 段交岔路口之車輛行進情形。原處分機關
    未加查證上情，逕對異議人加以處罰，從而，本件原處分應
    非適當，故異議人不服原裁處，乃提起本件異議。
三、經查：
(一)原處分意旨認異議人甲○○於96年10月11日19時45分許，駕
    駛車牌號碼3H-9465 號自小客車，行經設有燈光號誌管制之
    臺北縣三重市○○路○ 段與力行路1 段交岔路口時，有於忠
    孝路2 段之燈號管制係紅燈之情形下，左轉至力行路1 段之
    闖越紅燈行駛之違規情事，雖有臺北縣政府警察局三重分局
    96年11月12日北縣警重交申字第0960051763號函暨以上開函
    文更正違規事實「紅燈迴轉」為「紅燈左轉」之臺北縣政府
    警察局北縣警交字第C00000000 號舉發違反道路交通管理事
    件通知單各乙紙在卷可參。
(二)然證人即當時舉發本違規事件之臺北縣政府警察局三重分局
    交通分隊警員乙○○於本院調查時具結證稱：「（問：本件
    違反道路交通管理事件是否由你舉發？）是的」、「（問：
    站立的位置是在力行路上？）是的，是距離忠孝路與力行路
    約有五十公尺」、「（問；由你站立的位置，是否可以看到
    忠孝路的停止線？）應該是看得到」、「（問：你在舉發單
    上原本寫紅燈迴轉，本件到底是否為紅燈迴轉？）我是誤植
    ，應該是紅燈左轉」、「（問：你將異議人車輛攔停後，如
    何與異議人陳述？）我就跟異議人說他違規，並說異議人紅
    燈迴轉」、「（問：既然你當時攔下異議人後，也跟異議人
    說紅燈迴轉，這樣的情形，你還是會認為是你誤植？）因為
    之前很多車輛都是紅燈迴轉」、「（問：本件異議人的車輛
    到底為迴轉還是左轉？）我看到異議人的車輛是跟著前車過
    來的」、「（問：對於異議人今日庭呈照片編號一，上面有
    畫三角形的位置，是否為你所站立的位置？）就是豬高飯招
    牌的前面，日本料理店前面，就是我站立的位置」、「（問
    ：你所站立的位置，是否可以看到忠孝路的停止線？）看不
    到停止線，因為停止線被安全島擋住了」、「（問：既然看
    不到停止線，為何會知道異議人是紅燈之後逾越停止線？）
    力行路右側車道對過去安全島就是停止線，因為晚上有燈光
    還是可以看到右側車道的線」、「（問：安全島上種滿了樹
    木，你是否還看得到力行路右側的車道線？）是利用樹木的
    空隙，異議人從忠孝路已經很久了，因為前方有兩、三台車
    輛已經過來了，而且該路口也不可能停放二、三台車輛在那
    路口」、「（問：所以你並沒有看到異議人是紅燈後才逾越
    停止線，而是以前方已經有兩、三輛車輛過來，而認為異議
    人有紅燈左轉的情事？）是的，但我還是可以利用樹木的空
    隙，透過車道看到停止線的位置」等語（詳本院97年1 月25
    日訊問筆錄），足見證人乙○○並未親眼目擊異議人有於臺
    北縣三重市○○路○ 段之燈號轉換為紅燈後，仍逾越停止線
    左轉之闖越紅燈違規事實。
(三)其次，觀諸異議人庭呈之現場照片，臺北縣三重市○○路之
    安全島上種植高度約2 公尺之樹木，且樹木間之排列甚為密
    集，另自證人乙○○攔停異議人時所站立之位置，並無法看
    到臺北縣三重市○○路○ 段與力行路1 段之交岔路口之所有
    行車動向乙節，有異議人庭呈之照片8 幀在卷可按，則證人
    乙○○於攔停異議人時所站立之位置，既無法目擊異議人之
    違規情形，異議人是否有證人乙○○所指之紅燈左轉之違規
    事實，即非無疑。因之，本件固有證人乙○○證述，異議人
    係於忠孝路2 段之燈光號誌為紅燈時，跟隨前車左轉至力行
    路1 段之事實，惟尚不能排除本件有異議人所指，於忠孝路
    2 段之燈號為綠燈之情形下通行，因對向直行車阻擋，致左
    轉行駛至力行路1 段時，忠孝路2 段之燈光號誌已轉變為紅
    燈之合法駕駛情形。
四、綜上所述，證人乙○○既未親眼目擊異議人有於臺北縣三重
    市○○路○ 段之燈號為紅燈，仍逾越停止線之紅燈左轉違規
    情事，且本件尚有可能係異議人所指之上開合法駕駛之情形
    ，因之，原處分機關遽予裁罰異議人新臺幣2700元，並記違
    規點數3 點，容有違誤，本件異議為有理由，原處分應予撤
    銷，另諭知異議人不罰。
五、據上論斷，應依道路交通案件處理辦法第20條前段，裁定如
    主文。
中    華    民    國    97    年    2     月    29    日
                  交通法庭  法  官  鄭燕璘
以上正本證明與原本無異。
如不服本裁定應於送達後5日內向本院提出抗告狀（應附繕本）
。
中    華    民    國    97    年    2     月    29    日
                            書記官  陳筱惠


司法院資訊處製作；財團法人民間司法改革基金會備份。
